【裁判字號】    90,上訴,1258
【裁判日期】    901113
【裁判案由】    妨害自由等
【裁判全文】
臺灣高等法院臺中分院刑事判決             民國九十年度上訴字第一二五八號
      上  訴  人
      即  被  告  丁○○
      共      同
      選任辯護人   陳沆河
右上訴人等因妨害自由等案件，不服臺灣台中地方法院中華民國九十年六月二十日第
一審判決（民國九十年度訴字第八七九號，起訴案號：臺灣台中地方法院檢察署民國
八十九年度偵字第一五七七六號），提起上訴，本院判決如左：
      主      文
原判決撤銷。
丁○○、丙○○均無罪。
      理      由
一、公訴意旨，略以：緣甲○○與丁○○之胞妹張雲蘭有債務糾葛，丁○○、丙○○
    及不詳姓名成年男子共六、七人乃基於共同犯意聯絡，於民國（以下同）八十八
    年八月三十日二十一時二十分許，在台中市○○街七十二之三號「西岸咖啡店」
    裡，將甲○○強行載往台中市○○街三十六號三樓之一「丹諾聯合律師事務所」
    ，解決甲○○與張雲蘭間之債務問題，因和解條件未談妥，離開律師事務所後，
    丁○○與丙○○等人復以甲○○之衣服蒙住其頭部，以膠帶綁甲○○手腳，將甲○○強押至不詳空屋，剝奪甲○○之自由，任由昆蟲叮咬甲○○，並毆打甲○○
    ，致甲○○受有右前臂瘀腫傷二×一公分、右腕瘀腫傷三×二公分、左腕瘀腫傷
    二×一公分、右踝瘀腫傷二×二公分、左踝瘀腫傷一×二公分及螫刺症之傷害，
    其間丁○○使用行動電話，打電話給丁妻戊○○，電話接通後由甲○○與其妻戊○○對話，甲○○告訴戊○○速籌錢新台幣（以下同）二百萬元，前後共通了五
    通電話，均因丁妻籌不足數額而作罷，嗣因甲○○答應於一星期內籌足五十萬元
    交付，丁○○與丙○○等人始於同年八月三十一日二十三時許，將甲○○載至台
    中市○○路與學府路口中興大學大門口前，讓甲○○下車離去。案經甲○○、戊○○訴由台中市警察局第三分局報告偵辦，因認被告丁○○、丙○○有共犯刑法
    第三百零二條第一項、第二百七十七條第一項之罪嫌云云。
二、按犯罪事實應依證據認定之，無證據不得推定其犯罪事實，刑事訴訟法第一百五
    十四條定有明文。又按所謂認定犯罪事實之證據，係指足以認定被告確有犯罪行
    為之積極證據而言，該項證據自須適合於被告犯罪事實之認定，始得採為斷罪之
    資料；又事實之認定，應憑證據，如未能發現相當確實證據，或證據不足以證明
    ，自不能以推測或擬制之方法，以為裁判之基礎，最高法院二十九年上字第三一
    ○五號、四十年台上字第八六號判例著有明文。又按告訴人之告訴，係以被告受
    刑事訴追為目的，是其陳述是否與事實相符，自應調查其他證據以資審認；又事
    實審法院對於證據之取拾，依法雖有自由判斷之權，然積極證據不足證明犯罪事
    實時，被告之抗辯或反證縱屬虛偽，仍不能以此資為積極證據應予採信之理由，
    最高法院亦著有五十二年台上字第一三○○號及三十年上字第四八二號判例可資
    參照。又按認定犯罪事實所憑之證據，無論係直接證據或間接證據，其為訴訟上
    之證明，須於通常一般之人均不致有所懷疑，而得確信其為真實之程度者，始得
    據為有罪之認定，倘其證明尚未達到此一程度，而有合理之懷疑存在，復無其他
    調查途徑可尋，法院即應為無罪之判決，最高法院七十六年台上字第四九八六號
    著有判例。
三、本件公訴人認被告等有共犯上開罪嫌，無非以右開犯罪事實業據被害人甲○○指
    訴歷歷，且其受有螫刺症等傷害，與其妻戊○○電話通話等情形，有行政院衛生
    署台中醫院診斷證明書、函及錄音帶、通話內容譯文報告書等在卷可證，且被告
    等坦承至西餐廳與被害人一同前往律師事務所談論債務問題，而被害人甲○○在
    「西岸咖啡店」被人帶走，走時連他所拿出來的房屋所有權狀也未來得及帶走等
    情，已據當時在場之證人陳得進結證屬實，苟如被告所辯是被害人同意與他們一
    起去律師事務所，則被害人豈有匆忙到連自己所帶談論處理債務最主要之憑據－
    房屋所有權狀－都未來得及帶走之理？另被告丁○○、丙○○與被害人甲○○至
    「丹諾聯合律師事務所」談債務問題，且無法達成共識等情，已據該事務所律師
    王文聖結證明確，則被告等既將被害人強行載往律師事務所談論債務，在債務問
    題未談妥解決之前，於離開律師事務所時，豈會讓被害人自行離去？顯不合常理
    ，為其論據。
四、訊據上訴人即被告（下稱被告）丁○○辯稱：當天是伊妹妹打電話向其說伊有約
    甲○○要到「西岸咖啡店」裡要談甲○○還債問題，因甲○○欠債之事伊都有在
    處理，所以才去「西岸咖啡店」，到達時，伊提議前往王文聖律師事務所談償還
    之事較具公證性，甲○○也同意前往，但到律師事務所時，他也無法提出具體償
    還的方式，於是說改天再談，離開事務所時，甲○○即自己離開，我與丙○○即
    先行離開云云；被告丙○○辯稱：當天我是前往丁○○住處泡茶，後來張雲蘭打
    電話來說與甲○○約在「西海岸咖啡店」談償債之事務所以才會陪同丁○○前往
    「西岸咖啡店」及律師事務所的，談後沒有結果，甲○○即自行離開事務所，我
    即與丁○○去吃飯等語。在本院審理時，被告丁○○辯稱：「有到律師事務所，
    但出來之後，沒有任何押他、剝奪自由等犯行，我們也沒有要丁妻籌錢」等語，
    被告丙○○則辯稱：「是我載到律師事務所，我以為是去咖啡廳吃飯，但沒有任
    何押他或妨害自由犯行，我們也沒有要丁妻籌錢，我們不認識電梯中那些人，不
    是同夥」等語。
五、經查：(一)告訴人等二人之指訴，係使被告二人受刑事訴追為目的，故不得單憑告
    訴人等之指訴，即認定被告二人之犯行。(二)告訴人甲○○所提供之診斷證明書，
    僅能證明告訴人甲○○受傷之情形，尚無法證明告訴人所受之傷係被告二人所為
    。(三)錄音帶、電話通話內容譯文報告書，僅係告訴人夫妻二人彼此間之電話通話
    ，被告二人及他人均未參與通話，且經本院向中華電信股份有限公司北台中營管
    處函查結果，僅有受話記錄，並無通話內容錄音記錄，有該處檢送之受話紀錄表
    二張可稽（本院卷第九三至九五頁）。(四)證人張雲蘭於本院證稱：「甲○○有欠
    一千二百多萬元，都是他拿支票向我調的，也有在本案發生時，約我到西岸咖啡
    廳商討債務問題，我不知他有無約其他人，但當時我有事，我就請我哥哥丁○○
    幫我處理」等語，足以證明告訴人甲○○確有積欠該證人債務，並通知該證人前
    往商討債務之情事。(五)證人陳得進於檢察官偵查中到庭結證稱：「：當時在談債
    務問題，正當甲○○要提供房子給我們三、四個債權人，還未談好時，就有幾個
    年青人進入咖啡店，向我們說，沒有你們的事情，後即將甲○○帶走了、沒有說
    明是什麼事」等語（見偵查卷第一百二十一頁）；嗣於原審證稱：「當時有好幾
    個人進來，是否同一夥的，我不知道，有二個人跟甲○○說話，並說沒有我的事
    ，當時沒有拉扯，沒有爭執，一下子就出去了」等語（見原審卷第六十六頁），
    亦無法證明被告二人曾夥同不明成年男子六、七人一同至西岸咖啡廳強行押走告
    訴人甲○○。(六)律師王文聖於偵查中結證稱：「被告丁○○、丙○○與被害人甲○○至「丹諾聯合律師事務所」談債務問題，無法達成共識」云云，足見告訴人
    甲○○於該律師事務所商談債務問題時，其行動自由並未受到剝奪。(七)訪客登記
    簿並無六名不詳男子於案發時間訪問被告之訪客登記記錄（本院卷第五七、五八
    頁），又錄影帶四捲經本院當庭勘驗結果，因畫面跳動不清楚，無法做勘驗結論
    （本院卷第三七頁）。此二項證物及正義派出所勘驗後提出之報告書皆無法證明
    被告二人曾夥同其他人妨害告訴人甲○○之自由。(八)、至於公訴意旨認為：「苟
    如被告所辯是被害人同意與他們一起去律師事務所，則被害人豈有匆忙到連自己
    所帶談論處理債務最主要之憑據－房屋所有權狀－都未來得及帶走之理？又在債
    務問題未談妥解決之前，於離開律師事務所時，豈會讓被害人自行離去？顯不合
    常理」云云，係屬臆測之詞，不足作為被告等有罪認定之證據，又台中市警察局
    第三分局、第四分局函覆稱未派員警前往被告丁○○住處查訪乙節，亦無法為不
    利於被告等之認定，附此敘明。(九)此外，復查無其他積極證據足資證明被告等犯
  罪之情事，尚難僅憑告訴人等之指述，遽入被告等於罪。揆諸前開說明，既無足
    以證明被告等確有犯罪行為之積極證據，就犯罪事實能一一為具體之證明，而告
    訴人等所為之指述，亦未達到通常一般之人均不致有所懷疑，而得確信其為真實
    之程度，仍有合理之懷疑存在，本院於心證上無從為被告等有罪之確信，被告等
    之犯罪行為均屬不能證明，自無法為被告等有罪之諭知。
六、原審未詳予勾稽，即為被告等罪刑之諭知，即有未合，被告等上訴意旨否認犯罪
    ，指摘原判決不當，為有理由，自應由本院將原判決予以撤銷改判，另為被告等
    均無罪之諭知。
七、據上論斷，應依刑事訴訟法第三百六十九條第一項前段、第三百六十四條、第三
    百零一條第一項，判決如主文。
本案經檢察官乙○○到庭執行職務。
中      華      民      國      九十    年      十一    月      十三    日
                                臺灣高等法院臺中分院刑事第四庭
                                      審判長法  官  洪  耀  宗
                                            法  官  劉  登  俊
                                            法  官  吳  重  政
右正本證明與原本無異。
檢察官得上訴。
被告等不得上訴。
如不服本判決應於收受送達後十日內向本院提出上訴書狀，其未敘述上訴之理由者並
得於提起上訴後十日內向本院補提理由書（均須按他造當事人之人數附繕本）。
                                            書記官  林  育  德
中      華      民      國      九十    年      十一    月      十五    日
                                                                        Ａ


司法院資訊處製作；財團法人民間司法改革基金會備份。
